最高法院刑事判決　　　　　　九十四年度台上字第五六三六號
　　上　訴　人　乙○○
　　　　　　　　　　　　5樓.
　　　　　　　　甲○○
　　　　　　　　　　　　5樓.
　　共　　　同
　　選任辯護人　莊崇意律師
上列上訴人等因殺人案件，不服台灣高等法院台中分院中華民國
九十四年七月二十七日第二審更審判決（九十四年度上重更(一)字
第二六號，起訴案號：台灣台中地方法院檢察署九十二年度偵字
第一八二七八、二０四五一號），提起上訴，本院判決如下：
    主  文
原判決撤銷，發回台灣高等法院台中分院。
    理  由
本件原判決撤銷第一審關於上訴人乙○○、甲○○殺人部分之判
決，改判依想像競合犯之例，從一重分別論處乙○○、甲○○共
同殺人各罪刑（各處無期徒刑，均褫奪公權終身），固非無見。
惟按有罪之判決書，對於被告有利之證據不採納者，應說明其理
由，始為適法。本件上訴人等上訴意旨中略謂：本件乙○○點燃
汽油，係因乙○○發現甲○○與馬依妘夫婦起爭執進而互毆，一
時失去理智才將汽油推入點燃，乙○○剛發現爭執時並曾對甲○
○說：「走了，走了，不用再講了」之類的話，原審於更審前並
曾就此訊問證人馬依妘證實：「乙○○是有說這樣的話。」（見
原審上訴卷第一六五、一六六頁），且馬依妘於第一審時亦證稱
：「我看到乙○○拉著甲○○要走說：走了，走了，不要再講了
。」，可見上訴人等原意收取租金後即要離開，未料乙○○因見
甲○○與馬依妘夫婦互毆，一時失去理智，而推入汽油點燃，上
開馬依妘之證言，應屬有利於上訴人等之證據，原判決就此僅推
測：「被告（乙○○）『至有可能』係要甲○○離開再縱火」（
原判決第一一頁），不但與認定上訴人等要與房子共存亡之認定
矛盾，且未就此有利證據審酌，並說明證據取捨及判斷之理由，
自屬違背法令等語。經查尚非全然無據。查原判決既謂乙○○「
至有可能」係要甲○○離開再縱火，足認原判決之論斷，仍處於
「不能確信」之階段，已非妥適，且謂乙○○係「要甲○○離開
」，才下手實施縱火之論斷與原判決引為論證之甲○○所寫遺書
中所稱：「我們夫婦實在氣不過，所以只好『與房子共存亡』，
也不會讓陳樹龍有好日子過的」等語，即與上訴人等要「與房子
共存亡」之共同犯意，不相一致，自有加以釐清之必要，因與甲
○○是否要就殺人及縱火部分負共同正犯責任之判斷，至有關連
，自有再加辨明、審認之必要。又甲○○如確應與乙○○負共同
正犯之責任，因本件下手實施者為乙○○，且甲○○於本件發生
前之民國九十二年七月三日經醫師判定患憂鬱症，開始接受諮詢
治療並每日服用Fluoxetine 20 毫克一劑，爾後病情時好時壞，
於九十二年八月一日再提高Fluoxetine 20 毫克劑量，每日早晚
服用一劑（見原判決第二三頁），如屬實情，原判決量處甲○○
與乙○○相同之刑，似與行為人之責任基礎及刑法第五十七條所
規定應審酌科刑輕重之標準，不盡相符，亦有再行審酌之必要。
上訴意旨指摘原判決不當，尚非全無理由，應認仍有撤銷發回更
審之原因。
據上論結，應依刑事訴訟法第三百九十七條、第四百零一條，判
決如主文。
中　　華　　民　　國　九十四　年　　十　　月　十三　　日
                      最高法院刑事第六庭
                          審判長法官  莊　登　照
                                法官  洪　明　輝
                                法官  黃　一　鑫
                                法官  魏　新　和
                                法官  林　秀　夫
      本件正本證明與原本無異
                                      書  記  官
中　　華　　民　　國　九十四　年　　十　　月　十九　　日
                                                    Ｙ
